臺灣板橋地方法院刑事判決　　　　　　 96年度簡上字第335號
上　訴　人　臺灣板橋地方法院檢察署檢察官
上　訴　人
即　被　告　甲○○
上列上訴人因被告詐欺案件，不服本院96年度簡字第695 號，中
華民國96年2 月27日第一審判決（聲請簡易判決處刑案號：96年
度偵緝字第350 號）提起上訴，暨移送併案審理（臺灣臺中地方
法院檢察署檢察官95年度偵字第23982 、26500 號），本院管轄
第二審合議庭判決如下：
    主  文
原判決撤銷。
甲○○幫助意圖為自己不法之所有，以詐術使人將本人之物交付
，處有期徒刑陸月，如易科罰金，以新臺幣壹仟元折算壹日，減
為有期徒刑月，如易科罰金，以新臺幣壹仟元折算壹日。
    事  實
一、甲○○明知提供自己金融機構帳戶供不相識之人使用，足以
    幫助他人提領獲取詐欺之犯罪所得，竟仍不違背其本意，基
    於縱若有人持以詐欺犯罪亦無違反其本意之幫助詐欺之不確
    定故意，於民國95年7 月5 日（即開戶日）後至同年7 月8
    日（即被害人丁○○匯入款項至上開帳戶日）前之某日，在
    不詳地點，將其所開立之臺北富邦商業銀行南昌簡易型分行
    所開立之帳號000000000000號帳戶之帳戶存摺、金融卡及密
    碼等物，提供給姓名年籍不詳之成年人士使用。繼之該不詳
    姓名年籍之成年人士意圖為自己不法之所有之犯意，先於拍
    賣網站上虛偽刊登出售手機之訊息，致丁○○不疑有他而陷
    於錯誤，下標購買，並於95年7 月8 日18時許，在其位在臺
    北縣板橋市○○路○ 段47巷8 弄2 號住處，以網路連線方式
    自網路銀行將新臺幣（下同）1 萬6,000 元匯入甲○○之上
    開帳戶內，甲○○以此方式幫助該犯罪集團詐取財物，嗣丁○○始察覺受騙；該集團復意圖不法所有之犯意，以同一手
    法於上網拍賣手機之機會，致丙○○、乙○○誤信為真，而
    陷於錯誤，分別於95年7 月9 日15時12分、95年7 月10日，
    均以在便利超商內之自動櫃員機，依指示分別匯款9000 元
    、13000 元至上揭帳戶內，嗣二人於匯款後久久未接獲所購
    買商品始知受騙，均報警處理，始悉上情。
二、案經臺北縣政府警察局海山分局報告臺灣板橋地方法院檢察
    署檢察官偵查後聲請以簡易判決處刑暨臺灣臺中地方法院檢
    察署檢察官移送併案審理。
    理  由
一、訊據被告甲○○對於在上揭時、地申辦臺北富邦商業銀行南
    昌簡易型分行，且該等帳戶在如事實欄所載之時間，供作不
    詳人士對丁○○、丙○○、乙○○等人施用詐術，並詐取款
    項等事實並不否認，惟矢口否認有幫助詐欺犯行，辯稱：伊
    是台新銀行、富邦銀行、郵局的帳戶都遺失了，伊是台新、
    富邦與第一銀行同時開戶，因伊8 年前信用破產，伊想開戶
    後找到工作可以用，伊係何時遺失存摺亦不清楚云云。經查
    ：
(一)、被告上揭幫助3 次詐欺之犯行除據告訴人丁○○、丙○○、
    乙○○於警詢中證述明確外，並有卷附台北縣政府警察局受
    理刑案報案三聯單及內政部警政署反詐騙案件紀錄表、被告
    所開立之帳戶之對帳單細項資料、匯款明細表、雅虎奇摩網
    站拍賣交易明細及往來電子郵件、財團法人金融聯合徵信中
    心、台新國際商業銀行函對於通聯調閱查詢單、受理詐騙帳
    戶通報警示、詐騙電話電話簡便格式表、內政部警政署反詐
    騙案件紀錄表、匯款資料、台北富邦南昌分行交易明細、郵
    局存簿影本、奇摩拍賣交易往來資料等可資證明。
(二)、次查，被告就存摺、金融卡遺失乙節未曾報案之原因，先於
    警詢時辯稱係經警通知才知遺失，偵查中又改陳係95年7 月
    份被通知列為警示帳戶後才知遺失，嗣又翻異前詞，改稱是
    去郵局提領殘障補助時才被告知有其他帳戶列為警示戶，是
    被告對於如何及於何時知悉上開帳戶遭列警示帳戶並悉遺失
    等情，前後翻供，所述不一，且互有矛盾，從被告屢次供詞
    中看出，被告所供係應付詢問者臨時杜撰而為，其圖隱瞞實
    情之意圖，已經彰顯。
(三)、第按金融機構之服務，除憑藉在各該機構所開設之帳戶存摺
    、金融卡為交易之憑證外，另有配合該等帳戶之密碼、印章
    等相關安全機制，以防止非經授權者之盜用，該等物品應分
    開置放，始可達此一功能，乃係一般人所具備之金融交易常
    識。查被告上揭銀行帳戶、網路銀行帳戶均選用密碼，並以
    留存之印章為提款之安全機制，是如欲使用被告所有上揭帳
    戶匯款、轉帳、提領現款及金融卡轉帳等功能，均需同時擁
    用上揭帳戶資料始能完成，如被告確屬遺失而遭他人盜用金
    融帳戶，必需同時將上揭帳戶資料同時遺失始有可能，如無
    法證明，即可認定係在被告同意或交付下供他人使用上揭帳
    戶資料。被告雖陳稱：上開帳戶之存摺、金融卡伊係放在一
    處一起遺失，存摺及金融卡均曾重新設定密碼，寫在開卡紙
    上，然依常情而論，稍有社會歷練、經驗之人，均知金融卡
    應與其存摺、印鑑章、密碼分別保存，或者將密碼牢記心中
    而不在任何物體上標示或載明密碼，以免徒增帳戶款項遭人
    持金融卡併同輕易得知之密碼盜領款項，被告係受有高中畢
    業之教育，為年滿30歲智識程度正常之成年人，顯無可能連
    個人帳戶之密碼也無法管理，是其所稱將金融卡密碼放在帳
    戶存摺內等情，實與常理有悖。是所辯遺失上揭帳戶資料云
    云，應均屬無稽之詞。
(四)、另就取得上開帳戶之第三人而言，該人既有意利用上開帳戶
    作為詐騙之工具，當無選擇一隨時可能遭真正存戶掛失而無
    法使用之帳戶之可能，輔以現今社會上，確實存有不少為貪
    圖小利而出售自己帳戶供人使用之人，是該第三人僅需付出
    少許之金錢，即可取得可完全操控而無遭掛失風險之帳戶，
    該第三人實無以此方式取得上開帳戶之必要，否則，若被告
    在該第三人尚未行詐前，或行詐後，尚未將帳戶內之款項提
    領出前，即將上開帳戶掛失，該第三人豈非無法遂其詐財之
    目的，該第三人絕無將涉及詐騙成否之關鍵置於如此不確定
    境地之可能。兼衡被告於95年7 月5 日存入1,010 元開立上
    開帳戶後，隨即於當日將存入之款項提領近空，且其除在臺
    北富邦商業銀行開立上開帳戶外，猶在臺新商業銀行開立帳
    戶，兩帳戶並先後均遭通報為警示帳戶等情，有上開帳戶之
    對帳單細項資料及財團法人聯合徵信中心通報案件紀錄資訊
    數紙附卷可證。
(五)、綜合上情參互以觀，堪認被告所有上開帳戶之存摺、金融卡
    、金融卡密碼並非遺失，而係被告自行交予他人使用無疑。
    綜上，被告所辯洵無足取，本件事證已經明確，犯行堪以認
  　定，應依法論科。
二、按刑法上之幫助犯，係對於犯罪與正犯有共同之認識，而以
    幫助之意思，對於正犯資以助力，而未參與實施犯罪之行為
    者而言（最高法院75年度台上字第1509號、84年度台上字第
    5998號、第6475號、88年度台上字第1270號判決亦同此意旨
    ）。是以，如未參與實施犯罪構成要件之行為，且係出於幫
    助之意思提供助力，即屬幫助犯，而非共同正犯。本件被告
    基於幫助之犯意，提供上述銀行帳戶資料予真實姓名年籍不
    詳成年之犯罪人士，以上揭詐騙手法分使被害人丁○○、丙○○、乙○○陷於錯誤，而匯款至被告所提供之上開帳戶，
    再經不詳之「車手」提領，無證據證明被告有參與詐欺犯行
    之構成要件行為。故核被告所為，係犯刑法第30條第1 項、
    第339 條第1 項之幫助詐欺取財罪。被告基於一個幫助之犯
    意，一次將其所辦理之銀行帳戶資料交予不詳人士，被告以
    一幫助行為幫助詐欺之正犯為3 次詐欺取財犯行，為想像競
    合犯，應依刑法第55條之規定從一重處斷。被告以一個幫助
    行為，幫助不詳之人士3 次從事詐欺犯行，僅應論以一個幫
    助詐欺罪，起訴書僅載幫助詐欺丁○○之犯罪事實，惟上揭
    幫助詐欺丙○○、乙○○之犯行，業經檢察官移送併辦，與
    本院認定有罪之事實，有裁判上一罪之想像競合犯關係，為
    起訴效力所及，本院自應併予審究。被告以幫助之意思，為
    詐欺罪構成要件以外之行為，幫助他人犯上開詐欺之罪，爰
    依刑法第30條第2 項之規定，按正犯之刑減輕之。
三、原審以被告犯行明確，依法論罪科刑，固非無見。惟未及審
    酌被告同一幫助詐欺犯行，亦遭不詳之成年人供作詐欺被害
    人丙○○、乙○○取財之用，此部分事實原審漏未認定，自
    有未合，公訴人上訴及併辦意旨，對於此已有指摘，為有理
    由；至於被告猶執詞否認犯行，為無理由。另中華民國96年
    罪犯減刑條例於96年6 月15日經立法院三讀通過，並於96年
    7 月16日施行，被告上開犯罪時間在96年4 月24日以前，合
    於減刑條件，是本院爰依上開條例規定，就所宣告之刑，予
    以減其刑期二分之一。原判決既有上揭可議之處，自應由本
    院撤銷改判。爰審酌被告提供帳戶供詐欺集團詐騙使用，助
    長詐騙財產犯罪之風氣，造成無辜民眾受騙而受有金錢損失
    ，實為當今社會層出不窮之詐財事件所以發生之根源，導致
    社會互信受損，擾亂金融交易往來秩序，影響層面廣泛，且
    亦因被告提供個人帳戶，致使執法人員難以追查該詐騙犯罪
    人之真實身分，兼衡其犯罪之手段、生活狀況、智識程度、
    被害人因此所受之損害程度，且被告犯後仍設詞狡飾犯行，
    毫無悔改之意等一切情狀，量處如主文所示之刑，並諭知易
    科罰金之折算標準，並依中華民國96年罪犯減刑條例第2 條
    第1 項第3 款之規定，減其刑期二分之一，並諭知易科罰金
    之折算標準。至被告將上揭銀行帳戶之存摺、金融卡、及金
    融卡密碼等物品，交予不詳之犯罪成員，均未經扣案，該等
    帳戶已列為警示帳戶，帳戶資料已無沒收之必要，爰不為沒
    收之諭知，附此敘明。
據上論斷，應依刑事訴訟法第455 條之1 第1 項、第3 項、第36
9 條第1 項前段、第364 條、第299 條第1 項前段，刑法第339
條第1 項、第30條第1 項前段、第2 項、第41條第1 項前段，刑
法施行法第1 條之1 ，中華民國96年罪犯減刑條例第2 條第1 項
第3 款，判決如主文。
本案經檢察官朱立豪到庭執行職務
中　　華　　民　　國　　96　　年　　7 　　月　　16　　日
                    刑事第十八庭  審判長法  官  連育群
                                        法  官  王綽光
                                        法  官  吳幸娥
以上正本證明與原本無異。
本件不得上訴。
                                        書記官  洪惠玲
中　　華　　民　　國　　96　　年　　7 　　月　　16　　日
附錄本案論罪科刑法條全文：
刑法第339 條：
意圖為自己或第三人不法之所有，以詐術使人將本人或第三人之
物交付者，處五年以下有期徒刑、拘役或科或併科一千元以下罰
金。
以前項方法得財產上不法之利益或使第三人得之者，亦同。
前二項之未遂犯罰之。
